臺灣高等法院臺中分院民事判決
110年度上易字第24號
上  訴  人  賴思廷  
訴訟代理人  石娟娟律師
被上訴人    陳安妤  

訴訟代理人  陳乃慈律師（於民國110年2月1日解除委任)
上列當事人間請求損害賠償事件，上訴人對於中華民國109年11
月18日臺灣臺中地方法院109年度訴字第2066號第一審判決提起
上訴，本院於110年4月14日言詞辯論終結，判決如下：
    主  文
原判決關於命上訴人給付超過新臺幣貳拾萬元本息部分，及該部
分假執行之宣告，暨訴訟費用之裁判（除確定部分外）均廢棄。
上開廢棄部分，被上訴人在第一審之訴及假執行之聲請駁回。
其餘上訴駁回。
第一審（除確定部分外）、第二審訴訟費用由上訴人負擔三分之
二，餘由被上訴人負擔。
    事實及理由
一、被上訴人主張：上訴人明知訴外人○○○為伊之配偶，竟仍於
    民國109年5月26、27日，以通訊軟體Instagram、Line與○○○
    進行如附表所示逾越男女正常交往關係之親密對話（下稱系
    爭對話）。上訴人故意不法侵害伊之配偶權，致伊受有精神
    痛苦而情節重大，伊自得對上訴人請求非財產上之損害賠償
    。爰依民法第184 條第1 項前段、第195 條之規定，請求為
    命上訴人給付新臺幣（下同）30萬元，及自起訴狀繕本送達
    翌日起至清償日止加計法定遲延利息之判決（被上訴人其餘
    請求業已敗訴確定，不予贅敘）。
二、上訴人則以：系爭對話內容僅係伊盡朋友情誼以打嘴砲方式
    陪○○○聊天解悶。縱認伊應賠償，被上訴人請求金額亦屬過
    高；且○○○應與伊負連帶賠償責任，惟被上訴人免除○○○所應
    負擔之債務後，本應併同免除伊之損害賠償債務，或扣除○○
    ○之應分擔額，被上訴人竟就全部損害向伊求償，於法不合
    等語，資為抗辯。　　
三、原審判決命被上訴人給付30萬元，及自109年7月9日起至清
    償日止加計法定遲延利息，並駁回被上訴人其餘之請求。上
    訴人提起上訴，聲明：㈠原判決關於命上訴人給付本息部分
    ，及該部分假執行之宣告均廢棄。㈡上開廢棄部分，被上訴
    人在第一審之訴及假執行之聲請均駁回。被上訴人則聲明：
    上訴駁回。
四、得心證之理由：
　㈠按因故意或過失，不法侵害他人之權利者，負損害賠償責任
    。故意以背於善良風俗之方法，加損害於他人者亦同；又不
    法侵害他人之身體、健康、名譽、自由、信用、隱私、貞操
    ，或不法侵害其他人格法益而情節重大者，被害人雖非財產
    上之損害，亦得請求賠償相當之金額。前2 項規定，於不法
    侵害他人基於父、母、子、女或配偶關係之身分法益而情節
    重大者，準用之，此民法第184 條第1 項、第195 條第1 、
    3 項分別定有明文。又婚姻制度為家庭組織之基石，明知他
    人已婚而仍與之為男女朋友或為逾越普通朋友分際之互相交
    往，依社會通念，顯已違反倫理規範，且嚴重破壞他人婚姻
    之信賴及家庭之穩定，乃係屬干擾或妨害他人夫妻維持婚姻
    共同生活圓滿、安全及幸福之權利，影響配偶之身分法益至
    鉅，苟配偶確因此受非財產上損害即精神上痛苦，自亦得依
    法請求賠償。查上訴人固不否認有與○○○進行系爭對話，惟
    辯稱：伊因一時失慮，以「打嘴砲」之方式安慰友人○○○之
    煩悶，系爭對話內容並未破壞被上訴人婚姻生活圓滿，也未
    達情節重大之程度云云。然觀諸系爭對話內容，有許多性暗
    示之言詞，且○○○還傳送其○○○照片給上訴人（見原審卷25頁
    ），堪認兩人關係已逾越普通朋友正常交往之分際，不論兩
    人係基於何目的為系爭對話，被上訴人見此自會對○○○之婚
    姻忠誠產生懷疑，且依被上訴人提出其與○○○之LINE對話紀
    錄，被上訴人已因此而表露出離婚、尋短之意（見本院卷67
    -77頁），足見上訴人所為之系爭對話已使被上訴人婚姻產
    生破綻，自堪認係故意不法侵害被上訴人之配偶權，致被上
    訴人受有精神痛苦而情節重大。上訴人前揭置辯實非可採，
    被上訴人依據民法第184條第1項前段、第195 條第3 項之規
    定，請求上訴人賠償非財產上之損害，即屬有據。
　㈡按不法侵害他人之人格權，被害人受有非財產上損害，請求
    加害人賠償相當金額之慰撫金時，法院對於慰撫金之量定，
    應斟酌實際加害情形、所造成之影響、被害人所受精神上痛
    苦之程度、雙方之身分、地位、經濟狀況及其他各種情形，
    以核定相當之數額（最高法院47年台上字第1221號、51年台
    上字第223 號及76年台上字第1908號判例意旨參照）。查被
    上訴人名下無財產，108年度報稅所得為151,035元；上訴人
    名下亦無財產，108 年度報稅所得為338,272 元，有稅務電
    子閘門財產所得調件明細可參（見原審卷證物袋）。本院審
    酌上訴人明知○○○為有配偶之人，仍為與○○○為系爭對話，被
    上訴人目睹系爭對話紀錄，對其精神及家庭生活損害非輕，
    然被上訴人並未能證明二人間有性交行為，復參酌兩造之身
    分地位、職業、教育程度及經濟能力等一切情狀，認被上訴
    人得請求上訴人賠償之非財產上損害，應以20萬元為適當，
    逾此範圍（除確定部分外），顯屬過高，不應准許。
　㈢按當事人所為應受判決事項之聲明，雖有用語不當之情形，
    如依其事實上及法律上之陳述，足以推知其真意者，審判長
    應依民事訴訟法第199條第2項規定行使闡明權，令其敘明之
    ，不得逕執該不當之用語，而為其不利之判決（最高法院83
    年度台上字第2077號民事裁判意旨參照）。查上訴人訴訟代
    理人請求原審法院詢問被上訴人關於上訴人有無權利向○○○
    求償，原審法院即問上訴人：「原告（即被上訴人，下同）
    有無免除對你先生的債務」，被上訴人答稱：「我先生的薪
    水都由我處理，我覺得請求、不請求結果上並無差別」（見
    原審卷85頁）；上訴人訴訟代理人又請求原審法院詢問：「
    原告對其夫之請求是否捨棄或免除亦或另有協議」，經原審
    法院諭知「原告可對共同侵權行為人一起或個別請求」後，
    再詢問：「原告是否捨棄對丈夫的請求」，被上訴人答稱：
    「免除對我先生的請求，我沒有要我先生賠償我」，原審法
    院再詢問：「是否知道『免除』於法律上之意義」，被上訴人
    稱：「我不知道免除法律上的意義，我只是沒有要我先生賠
    償我而已」（見原審卷131-132頁），足見原審法院之闡明
    尚未能使被上訴人明瞭「免除○○○債務」於本件損害賠償金
    額之效果，自不得以上訴人曾稱「免除對我先生的請求，我
    沒有要我先生賠償我」，而為上訴人不利之認定。本院參酌
    被上訴人前揭陳述，認○○○薪水既交由被上訴人處理，且被
    上訴人表示有無向○○○請求賠償實際上並無差別，故被上訴
    人真意乃不行使對○○○之損害賠償請求權，而非免除○○○損害
    賠償之債務，且經本院對被上訴人闡明向連帶債務人中之一
    人免除債務之法律上效力，被上訴人已明確表示「我要向上
    訴人請求30萬元，至於他們二人內部如何分擔，是他們的問
    題」（見本院卷88、89頁），堪認被上訴人僅係選擇向上訴
    人請求本件之損害賠償金額，並非免除○○○之債務，是上訴
    人辯稱：被上訴人已免除○○○之債務，依民法第276條第1項
    之規定，本件應扣除○○○應分擔之金額云云，為無理由。
五、綜上所述，被上訴人依民法第184條第1項前段、第195條之
    規定，請求上訴人給付被上訴人20萬元，及自起訴狀繕本送
    達翌日即109年7月9日起（見原審卷49頁之送達證書）至清
    償日止，按週年利率5%計算之利息，為有理由；逾此範圍之
    請求（除確定部分外），洵屬無據，應予駁回。原審（除確
    定部分外）就超過上開應准許部分，為上訴人敗訴之判決，
    並為假執行之宣告，自有未洽，上訴意旨就此部分指摘原判
    決不當，求予廢棄改判，為有理由，應由本院予以廢棄，改
    判如主文第二項所示。至於上開應准許部分，原審為上訴人
    敗訴之判決，並為假執行之宣告，核無違誤，上訴意旨就此
    部分仍執陳詞，指摘原判決不當，求予廢棄，為無理由，其
    上訴應予駁回。
六、本件事證已臻明確，兩造其餘之攻擊或防禦方法及所用之證
    據，經本院斟酌後，認為均不足以影響本判決之結果，爰不
    逐一論列，併此敘明。
據上論結，本件上訴一部有理由，一部無理由，依民事訴訟法第
450條、第449條第1項、第79條，判決如主文。
中　　華　　民　　國　　110 　年　　4 　　月　　28　　日
                          民事第八庭
                              審判長法  官  杭起鶴
                                    法  官  吳國聖
                                    法  官  黃裕仁
正本係照原本作成。
不得上訴。
                                    書記官  王麗珍
中　　華　　民　　國　　110 　年　　4 　　月　　28　　日

附表：
Instagram對話紀錄
○○○：寶寶
上訴人：寶寶
○○○：寶寶
        在幹嘛
上訴人：在想你
        ‧
        ‧
        ‧
上訴人：那我的○○要幹嘛
○○○：在吃飯
        ‧
        ‧
上訴人：哈哈哈想○○嗎
○○○：當然囉
        ‧
        ‧
        ‧
○○○：今天忙嗎
上訴人：剛上班而已 還在放空
○○○：我的小可愛
上訴人：(傳送照片)
          睡眼惺忪
○○○：惺忪還是可愛呀
         ‧
         ‧
上訴人：這幾天都在家裡休養 啊哈哈
○○○：這樣很好啊
        身體要顧啊
上訴人：在顧了啊
○○○：這樣很乖啊
上訴人：儲蓄精力 為了下一次的奮戰
○○○：希望下次可以更好
上訴人：下次不知道什麼時候了
○○○：很快啦
上訴人：最近陰晴不定的是嗎
○○○：對啊
        ○○妳
上訴人：快來~
○○○：怕妳不想
上訴人：現在過來○○我是嗎
○○○：進來房間幫我切電視
        我就○○妳
        哈哈哈
        進來我都○○喔
上訴人：哈哈哈這個場景
          好刺激喔
○○○：但妳一下就要出去了吧
上訴人：不能逗留太久 哈哈哈
          太可愛了
○○○：我是一下就能進去了啦
上訴人：虧你想得到
          進去哪裡
○○○：○○○○裡
上訴人：我等下○○ 誰負責
○○○：小順順負責囉
        靠北
上訴人：怎麼了
○○○：小順順
        ○○
上訴人：小順順很愛對我○○
          哈哈 我的○○跟我的小○○都那麼可愛
○○○：等等掏出來給寶寶看
上訴人：我等下○○○○
○○○：怕妳同事看到
上訴人：我會受不了
          你在車上啊?
○○○：對啊
        妳同事該不會再看妳手機吧
上訴人：我才不會隨便給人家看
○○○：(傳送照片)
        哈哈哈
上訴人：哇
          my god
○○○：○○害他○○
上訴人：覺得可口
          想....
○○○：我會受不了啦
上訴人：吼 我才受不了
          你在誘惑我吧
○○○：想○○○○
上訴人：妹妹○○了
          好想要○○近來
○○○：下次應該早點去休息
        叫你來切電視
        好變態啊
上訴人：我會幻想
○○○：除了切電視還能有什麼原因?
上訴人：電視打不開啊 電視沒聲音啊
          冷氣不冷
          很多誒
○○○：○○癢癢可以嗎
上訴人：你只能對我癢癢啊
○○○：如果打過去是別人接怎麼辦
上訴人：如果是我的班 就是我上去啊
          沒有別人
○○○：喔~
        這樣可以一直進來嗎
        一直進來 我一直進去
上訴人：一下要幹嘛一下要幹嘛這樣
          我就一直進去
          我還偷跑進去這樣
○○○：可以偷跑進來?
        進來一次可以多久啊
上訴人：不難吧 哈哈哈 15-20分
○○○：這樣好像也可以耶
上訴人：哈哈哈哈哈哈哈
          要這樣就對了
○○○：不過怕○○累累
上訴人：是不會累累啦
○○○：那我找一天去看看○○
         ‧
         ‧
○○○：休息要多少錢?
        三個小時?
上訴人：車庫最便宜880 2H 780
○○○：所以車停外面就好
        是這樣嗎
上訴人：地下停車場

LINE對話紀錄
○○○：小順順想你
上訴人：我的○○怎麼還沒睡啦
○○○：○○怎麼辦
上訴人：要撐著 等你的○○
○○○：○○舒服嗎
上訴人：很舒服...